臺灣基隆地方法院刑事判決　　　　　　　　96年度易字第27號
公　訴　人　臺灣基隆地方法院檢察署檢察官
被　　　告　乙○○
上列被告因違反毒品危害防制條例案件，經檢察官提起公訴（95
年度毒偵字第1943號、第2203號）及併案部分（96年度毒偵字第
538號），因被告所犯為死刑、無期徒刑、最輕本刑為3年以上有
期徒刑或高等法院管轄第一審案件以外之罪，且於準備程序進行
中，被告先就被訴事實為有罪之陳述，經本院合議庭裁定進行簡
式審判程序，判決如下：
    主  文
乙○○施用第二級毒品，累犯，處有期徒刑柒月。扣案之第二級
毒品安非他命壹包（毛重零點貳公克）沒收銷燬之；扣案鋁箔紙
壹張、塑膠製吸管藥鏟壹支均沒收之。
    事  實
一、乙○○前因二次施用毒品案件，經裁定執行觀察、勒戒後，
    均認無繼續施用毒品之傾向，分別由本院於民國（下同）87
    年7月24日，以87年度易字第329號為免刑判決確定，及臺灣
    基隆地方法院檢察署檢察官於88年2月22日，以88年度偵字
    第1196號為不起訴處分確定。再因施用第二級毒品安非他命
    案件，經裁定送強制戒治（於89年1月14日停止戒治付保護
    管束，89年8月3日管束期滿執行完畢），並經同法院以88年
    度基簡字第381號判決判處有期徒刑6 月確定，於89年8月4
    日執行完畢。嗣又施用第二級毒品，經裁定送強制戒治，於
    90年5月22日執行強制戒治，於92年1月3日因法律修正停止
    戒治出所，並經本院以90年易字第228號判處有期徒刑8月確
    定，又因施用第二級毒品安非他命案件，經臺灣基隆地方法
    院檢察署檢察官提起公訴，由本院以94年度易字第15號判決
    判處有期徒10月確定，並於95年8月17日縮刑期滿執行完畢
     。詎其仍不知悔改戒除毒癮，猶基於反覆持續施用第二級
     毒品安非他命之集合犯意，自95年10月3日下午2時起至96
     年1月15日22時23分止，在基隆市○○路趙福來住處或基隆
     市火車站公共廁所，有時以3至4天1次或有時每天1次頻率
     ，以電燈泡挖洞燃燒或以鋁箔紙燒烤方式，施用安非他命
     多次。嗣於(1)95年10月7日下午7時15分許，在基隆市○○
     路與愛一路口為警查獲，並扣得安非他命1包（毛重0.2公
     克）。(2)於同年10月22日凌晨0時30分許，為警在基隆市○
     ○區○○路271號2樓查緝大陸偷渡客時，因其為毒品列管
     調驗人口且經其自願接受採集尿液受驗而再次查獲，經警
     方採集其尿液檢體，送驗結果呈甲基安非他命陽性反應。
     (3)96年1月19日22時30分許，警方在基隆市○○路271號2樓
     查獲乙○○所有之鋁箔紙壹張、塑膠吸管分裝器。
二、案經基隆市警察局第一分局、第二分局報告臺灣基隆地方法
    院檢察署檢察官偵查起訴。
    理  由
壹、程序事項
    被告乙○○所犯者非為死刑、無期徒刑、最輕本刑為3年以
    上有期徒刑之罪或高等法院管轄第一審案件，其於準備程序
    進行中，先就被訴事實為有罪之陳述，經告知其簡式審判程
    序之旨，並聽取公訴人、被告之意見後，本院合議庭依刑事
    訴訟法第273條之1第1項之規定，裁定由受命法官獨任以簡
    式審判程序進行本案之審理。
貳、實體事項
一、事實認定部分
    上開事實，業據被告於本院審理時坦承不諱，且被告為警查
    獲後，採集之尿液檢體經送臺灣檢驗科技股份有限公司檢驗
    ，均呈甲基安非他命類陽性反應，此有95年11月2日昭信科
    技顧問股份有限公司之濫用藥物尿液檢驗報告、95年11月6
    日台灣檢驗科技股份有限公司之濫用藥物尿液檢驗報告、96
    年2月1日台灣尖端先進生技醫藥股份有限公司之濫用藥物尿
    液檢驗報告在卷可稽；再者，扣案之白色粉末1小包（毛重
    0.2公克）經鑑定結果確呈安非他命反應，此有基隆市警察
    局第一分局毒品初步鑑驗報告單在卷可稽，另有扣案鋁箔紙
    壹張、塑膠吸管分裝器足資佐證，足認被告之自白與事實相
    符，本件事證明確，被告犯行應堪認定。
二、依最高法院95年5月9日所作成之95年度第七次刑事庭會議決
    定略以：按毒品危害防制條例於92年7月9日修正公布，自93
    年1月9日起施行，其中第20條、第23條將施用毒品之刑事處
    遇程序，區分為「初犯」及「5年內再犯」、「5年後再犯」
    。依其立法理由之說明：「初犯」，經觀察、勒戒或強制戒
    治後，應為不起訴處分或不付審理之裁定；經觀察、勒戒或
    強制戒治執行完畢釋放後，「5年內再犯」者，因其再犯率
    甚高，原實施之觀察、勒戒及強制戒治既已無法收其實效，
    爰依法追訴或裁定交付審理。至於經觀察、勒戒或強制戒治
    執行完畢釋放後，「5年後再犯」者，前所實施之觀察、勒
    戒或強制戒治已足以遮斷其施用毒品之毒癮，為期自新及協
    助其斷除毒癮，仍適用「初犯」規定，先經觀察、勒戒或強
    制戒治之程序。從而依修正後之規定，僅限於「初犯」及「
    5年後再犯」二種情形，始應先經觀察、勒戒或強制戒治程
    序。倘被告於5年內已再犯，經依法追訴處罰，縱其第三次
    （或第三次以上）再度施用毒品之時間，在初犯經觀察、勒
    戒或強制戒治執行完畢5年以後，已不合於「5年後再犯」之
    規定，且因已於「5年內再犯」，顯見其再犯率甚高，原實
    施觀察、勒戒或強制戒治，已無法收其實效，即應依該條例
    第10條處罰。
三、乙○○前因二次施用毒品案件，經裁定執行觀察、勒戒後，
    均認無繼續施用毒品之傾向，分別由本院為免刑判決確定，
    及檢察官不起訴處分確定。再因施用第二級毒品安非他命案
    件，經裁定送強制戒治（於89年1月14日停止戒治付保護管
    束，89年8月3日管束期滿執行完畢），並經本院以88年度基
    簡字第381號判決判處有期徒刑6月確定，於89年8月4日執行
    完畢。嗣又施用第二級毒品，經裁定送強制戒治，於90年5
    月22日執行強制戒治，於92年1月3日因法律修正停止戒治出
    所，並經本院以90年易字第228號判處有期徒刑8月確定，又
    因施用第二級毒品安非他命案件，經臺灣基隆地方法院檢察
    署檢察官提起公訴，由本院以94年度易字第15號判決判處有
    期徒10月確定，並於95年8月17日縮刑期滿執行完畢，此有
    臺灣高等法院被告前案紀錄表足佐。本案被告前次強制戒治
    執行完畢釋放日為89年8月3日，與本件施用毒品時間即95年
    10 月3日差距固已逾5年，惟因被告前於90、93年間，因施
    用毒品案件，經本院分別判處有期徒刑8、10月確定，依上
    開決議意旨，被告本次再犯施用毒品之罪，並不該當「5年
    後再犯」之規定，且因觀察、勒戒或強制戒治程序已無法收
    其實效，應逕依毒品危害防制條例第10條之規定處罰，故檢
    察官依同條例第23條第2項之規定提起公訴，應屬適法。
四、論罪科刑部分
(一)、按刑事法若干犯罪行為態樣，本質上原具有反覆、延續實行
    之特徵，亦即行為人係基於一定情境之制約，必然形成多數
    犯罪行為，行為人持續實行之複數行為，倘依社會通念，於
    客觀上認為符合一個反覆、延續性之行為觀念者，於刑法評
    價上，即應僅成立一罪，又依毒品危害防制條例第2條第1項
    之規定，毒品具有成癮性，是施用毒品之犯罪類型本身即有
    反覆實施之特徵，行為人若係基於對毒品之心理或生理上依
    賴性，致實行多數之施用行為，原則上應得認為係此類犯罪
    類型所生之必然結果，而於客觀上認為係一個反覆、延續性
    之行為，屬於「集合犯」之概念，僅成立一罪，本件被告所
    為施用第二級毒品之行為雖屬多數，然施用毒品之行為本身
    即具有反覆實施之特徵，參酌上開說明，被告所為多數施用
    行為，在刑法評價上，應得認定符合一個反覆、延續性之行
    為，屬於集合犯而僅成立一罪。
(二)、核被告所為，係犯毒品危害防制條例第10條第2項之施用第
    二級毒品罪。被告持有安非他命以供施用，其持有之低度行
  　為應為施用之高度行為所吸收，不另論罪。公訴人雖僅就被
    告自95年10月3日至同年月22日凌晨30時分許為警採尿時回
    溯96小時內某時提起公訴，惟與併案犯罪事實，屬集合犯，
    為起訴效力所及，本院自得併案審理。查被告曾受事實欄
　　所載之徒刑執行完畢，此有臺灣高等法院被告前案紀錄表供
  　參，其受有期徒刑之執行完畢後，再為本件施用第二級毒品
    之犯行，係於5年以內故意再犯有期徒刑以上之罪，為累犯
    ，應依刑法第47條第1項之規定加重其刑。
(三)、爰審酌被告前經執行觀察、勒戒及強制戒治，並因施用毒品
    之犯行，屢經刑罰矯治，竟未戒除毒癮，再度施用毒品，顯
    見缺乏戒斷決心，惟其所為施用毒品僅屬戕害自身之行為，
    未侵害其他法益，且被告於偵審中均坦認犯行，犯後態度尚
    稱良好等一切情狀，量處如主文所示之刑。
(四)、末按查獲之第二級毒品，不問屬於犯人與否，均沒收銷燬之
    ，毒品危害防制條例第18條第1項前段定有明文。本件扣案
    之安非他命1包（毛重0.2公克），應依上開規定沒收銷燬之
    ；又按供犯罪所用之物，以屬於犯罪行為人者為限，得沒收
    之，刑法第38條第1項第2款及第3項定有明文，上開鋁箔紙
    壹張、塑膠吸管分裝器，均為被告所有，供施用第二級毒品
    安非他命犯罪所用之物，業據被告供承在卷，均應依上開規
    定宣告沒收。
據上論斷，應依刑事訴訟法第273 條之1 第1 項、第299 條第1
項前段，毒品危害防制條例第10條第2 項、第18條第1 項前段、
第23條第2 項，刑法第11條前段、第47條第1 項、第38條第1項
第2 款，判決如主文。
本案經檢察官甲○○到庭執行職務。
中　　華　　民　　國　　96　　年　　3　　月　　30　　日
                  刑事第二庭法  官  陳伯厚
以上正本證明與原本無異。
如不服本判決應於收受本判決後10日內向本院提出上訴書狀，其
未敘述上訴理由者，並得於提起上訴後10日內向本院補提理由書
狀（均須按他造當事人之人數附繕本。）「切勿逕送上級法院」
中　　華　　民　　國　　96　　年　　3　　月　　30　　日
                            書記官  明祖斌
附錄論罪法條：
毒品危害防制條例第10條
施用第一級毒品者，處 6 月以上 5 年以下有期徒刑。
施用第二級毒品者，處 3 年以下有期徒刑。
